【裁判字號】    92,交易,28
【裁判日期】    920327
【裁判案由】    業務過失傷害
【裁判全文】
臺灣臺中地方法院刑事判決                          九十二年度交易字第二八號
    公  訴  人  臺灣臺中地方法院檢察署檢察官
    被      告  甲○○
    選任辯護人  高進棖律師
右列被告因過失傷害案件，經檢察官提起公訴 (九十一年度偵字第五三六三號)本院
判決如左：
    主  文
甲○○從事業務之人，因業務上之過失傷害人，處有期徒刑伍月，如易科罰金，以參
佰元折算壹日。
    事  實
一、徐錦堂為凰琪軟片影印社之實際負責人，並以駕駛自用小貨車載運學生課本及紙
    箱為其附隨業務，係從事駕駛業務之人。於民國（下同）九十年八月二十九日十
    四時五十五分許，徐錦堂駕駛登記為凰琪軟片影印社所有之車牌號碼ＮＧ─３２
    ３８號自用小貨車，沿台中縣霧峰鄉南阡巷東向（往霧峰鄉○○路方向）行駛，
    途經霧峰鄉南阡巷涵洞與中投公路北上便道設有燈光號誌之交岔路口時，原應注
    意汽車行經隧道時，應減速慢行，作隨時停車之準備，又駕駛人應注意車前狀況
    ，隨時採取必要之安全措施，而依當時情事並無不能注意之情形，竟疏於注意及
    此，適有盧佑昌騎乘車牌號碼ＪＳＯ─０５９號重型機車沿中投公路北上便道行
    駛至上開交岔路口，亦未注意車前狀況及超速行駛，因雙方有上述之疏失，迨徐
    錦堂發現時已煞避不及，致其車右前方保險桿部位撞擊盧佑昌人車倒地，造成盧
    佑昌受有頭部外傷併蜘蛛網膜下出血、腦挫傷、左側額頂顳顱骨切除術後狀態及
    左側股骨幹骨折等傷害，經送醫頭骨切開術移除血塊、腦室腹腔腦脊髓液引流術
    及骨骼內固定術後，迄目前為止仍呈意識不清重度昏迷呈重大難治之傷害。
二、案經檢察官指定盧佑昌之父乙○○為代行告訴人告訴及台中縣警察局霧峰分局
    報告檢察官偵查起訴。
    理  由
一、訊據被告徐錦堂固不否認於右揭時地駕車肇事致被害人盧佑昌受傷之事實，惟否
    認有過失犯行，辯稱：本件車禍係被害人駕駛機車速度過快且未遵守號誌闖紅燈
    行駛，伊駕駛小貨車行經涵洞已減速慢行，又係依照綠燈號誌指示直行，盧佑昌
    自卡車左邊騎出來就撞上了，伊並無過失云云。惟查：右揭事實，業據代行告訴
    人乙○○於警詢時及檢察官偵訊中指訴綦詳，並有台中縣警察局道路交通事故調
    查報告表一份、現場照片七張及診斷證明書二紙在卷可據。被告於檢察官偵查中
    亦供稱：伊於車輛撞到後才看見機車，且撞到後才煞車等語，參以證人即本件承
    辦員警郭潔強證稱：根據車禍肇事現場，肇事之小貨車有往左邊閃，而現場小貨
    車之煞車痕是左邊短（五、三公尺）右邊長（六、五公尺），表示煞車時方向盤
    有轉向左，小貨車司機出涵洞時即已看到機車來了，煞車已來不及等情，足見被
    告行經台中縣霧峰鄉南阡巷中投公路下方涵洞時，並未減速慢行，作隨時停車之
    準備，以致於未能及時煞車，隨時採取必要之安全措施。另由卷附之道路交通事
    故調查報告表所繪之現場圖，本件肇事地點係有號誌管制之交岔路口，究竟係何
    方未能遵守交通號誌，被告雖指被害人盧佑昌未遵守號誌闖紅燈云云，惟查被害
    人盧佑昌查本件車禍已呈植物人狀態，已無從查証。惟道路交通號誌為指揮交通
    之一種手段，途中有無發生危險之可能，仍由行車之駕駛者為充分之注意，自不
    能以遵照號誌行駛，即可不負注意責任（最高法院二十四年上字第一六九六號判
    例參照）。是本件被告駕駛小貨車行經上開涵洞時，如能注意車前狀況及減速慢
    行，作隨時停車之準備，縱或被害人駕駛機車有未遵守號誌之情事，亦可避免本
    件車禍之發生，所辯伊並無過失云云，要避就之詞，不足採信。按又駕駛人應注
    意車前狀況，隨時採取必要之安全措施，又汽車行經隧道時，應減速慢行，作隨
    時停車之準備。道路交通安全規則第九十三條第三款、第九十四條第三項定有明
    文。被告駕車自應注意上開規定，且依當時情節又無不能注意之情形，竟疏未注
    意，顯有過失。而其過失行為與被害人盧佑昌之傷害間，亦有相當因果關係。被
    告犯行，堪以認定。
二、查被害人盧佑昌因本件車禍受有頭部外傷併蜘蛛網膜下出血、腦挫傷、左側額頂
    顳顱骨切除術後狀態及左側股骨幹骨折等傷害，經送醫手術後迄目前為止，仍呈
    意識不清重度昏迷之植物人狀態，此有前述診斷証明書二紙在卷可按，自屬重大
    難治之傷害。又被告為凰琪軟片影印社之實際負責人，並以駕駛自用小貨車載運
    學生課本及紙箱為其附隨業務等情，業據被告於偵查中供明在卷，堪認被告為從
    事駕駛業務之人。核被告所為，係犯刑法第二百八十四條第二項後段之業務過失
    致重傷罪。又被告於肇事後即向到場之員警即台中縣警察局霧峰分局巡佐郭潔強
    主動陳述肇事經過，接受偵訊並坦承肇事，已据証人郭潔強於偵查中到庭所証實
    ，並有肇事現場圖可按，為對於未發覺之罪而受裁判，應依自首減輕其刑。爰審
    酌被告之過失程度、所生之危害、肇事後之態度及被害人因而受傷，亦同有過失
    ，且被告尚未與被害人為民事和解賠償等一切情狀，判處有期徒刑伍月，並諭知
    易科罰金折算之標準，以示懲儆。
三、據上論斷，應依刑事訴訟法第二百九十九條第一項前段、刑法第二百八十四條第
    二項後段、第六十二條前段、第四十一條第一項前段、罰金罰鍰提高標準條例第
    一條前段、第二條，判決如主文。
中      華      民      國    九十二    年      三      月    二十七    日
                                      臺灣臺中地方法院交通法庭
                                          法  官許  金  樹
右正本證明與原本無異
如不服本判決應於送達後十日內向本院提出上訴狀
                                          書記官
中      華      民      國    九十二    年      三      月    二十七    日


司法院資訊處製作；財團法人民間司法改革基金會備份。
